【裁判字號】    99,交訴,76
【裁判日期】    990826
【裁判案由】    公共危險
【裁判全文】
臺灣高雄地方法院刑事判決              99年度交訴字第76號
公  訴  人  臺灣高雄地方法院檢察署檢察官
被      告  丙○○
上列被告因公共危險案件，經檢察官提起公訴（99年度偵字第11
892號），本院判決如下：
    主  文
丙○○犯肇事致人傷害逃逸罪，累犯，處有期徒刑捌月。
    事  實
一、丙○○前於民國95年間，因毒品危害防制條例案件，經本院
    以95年度訴字第2445號判處有期徒刑1 年確定，經減刑為有
    期徒刑6 月後，於96年7 月16日甫執行完畢出監。詎其猶不
    知悔改，於98年12月29日上午6 時20分許，駕駛其女友蘇雅
    慧所有之車牌號碼YJ─0732號自用小客車沿高雄縣大寮鄉○○○路由北往南方向行駛，行經鳳林三路408 號前時，適有
    乙○○騎乘腳踏車自鳳林三路408 之2 號駛出，亦欲沿鳳林
    三路往南行駛，丙○○因而閃避不及，前車頭撞及乙○○騎
    乘腳踏車之後車輪，致乙○○人車倒地，受有頭部外傷、左
    眼眶撕裂傷、胸部挫傷之傷害（過失傷害部分未據告訴），
    詎丙○○明知其肇事致人受傷，竟未協助將乙○○送醫或為
    其他必要之救治行為，亦未留在現場等候警方前往處理，或
    留下任何聯絡方式及資料，即基於肇事逃逸之故意，逕自駕
    車離開，嗣因其友人丁○○（涉有頂替罪嫌部分經檢察官另
    行偵辦）至事故現場查看，並在當晚頂替其至警局應訊，經
    丁○○於臺灣高雄地方法院檢察署偵訊中供出丙○○係真正
    肇事者，始循線查悉上情。
二、案經臺灣高雄地方法院檢察署檢察官自動檢舉偵查起訴。
    理  由
一、證據能力部分：
    按被告以外之人於審判外之言詞或書面陳述，除法律有規定
    者外，不得作為證據，刑事訴訟法第159 條第1 項定有明文
    ，此即學理上所稱之「傳聞證據排除法則」，而依上開法律
    規定，傳聞證據原則上固無證據能力，但如法律別有規定者
    ，即例外認有證據能力。又按被告以外之人於審判外之陳述
    ，雖不符同法第159 條之1 至之4之規定，而經當事人於審
    判程式同意作為證據，法院審酌該言詞陳述或書面陳述作成
    時之情況，認為適當者，亦得為證據，同法第159 條之5 第
    1 項定有明文。查本判決下列所引用之證據，均經被告、檢
    察官於本院審理中同意作為證據（見本院交訴字卷第42 頁
    ），本院審酌該等傳聞證據作成時之狀況，並無違法或不當
    等不宜作為證據之情形，依前開說明，均得作為證據。
二、訊據被告丙○○固不否認於上開時、地曾駕駛上開小客車撞
    及乙○○，並在乙○○人車倒地受傷後離開現場，惟矢口否
    認有何肇事逃逸之犯行，辯稱：因為當時我是通緝犯，所以
    我請丁○○去現場幫我送傷者去醫院，之後我打去車禍處理
    小組詢問傷者送去的醫院，我和我女友就馬上跑去醫院，我
    沒有肇事逃逸的犯意云云。經查：
（一）被告於98年12月29日上午6 時20分許，駕駛其女友蘇雅慧
      所有之車號YJ-0732 號自用小客車，沿高雄縣大寮鄉○○○路由北往南方向行駛，行經鳳林三路408 號前時，與自
      鳳林三路408 之2 號駛出欲同向行駛之乙○○騎乘之腳踏
      車發生擦撞，乙○○因而人車倒地，受有頭部外傷、左眼
      眶撕裂傷、胸部挫傷之傷害，被告於車禍發生後，下車查
      看乙○○傷勢，未留任何聯絡方式及資料，亦未報警，隨
      即駕車離開現場，嗣丁○○曾至事發現場查看，並於當晚
      頂替被告佯稱為肇事者前往警局製作筆錄等情，業經證人
      乙○○、甲○○、蘇雅慧、丁○○證述甚明，並有車籍查
      詢基本資料、道路交通事故現場圖、道路交通安全事故調
      查報告表(一)、(二)各1 份、現場蒐證照片11張、國軍高雄總
      醫院附設民眾診療服務處診斷證明書1 份、110 、119 報
      案紀錄、和解書、高雄縣政府警察局林園分局車禍處理小
      組職務報告、監視器翻拍畫面等件附卷可稽，並為被告所
      不爭執，上開事實，堪可認定。
（二）按刑法第185 條之4 駕駛動力交通工具肇事致人死傷而逃
      逸罪之立法目的，乃為維護交通，增進行車安全，促使當
      事人於事故發生時，能對被害人即時救護，減少死傷，以
      保護他人權益並維護社會秩序，蓋如駕駛人於事故發生後
      ，隨即駕車逃離現場，不僅使肇事責任認定困難，更可能
      使受傷之人喪失生命或求償無門。是道路交通事故發生之
      時，肇事者須即採取救護或其他必要措施，並應向警察機
      關報告，以防因就醫延誤致生無謂傷亡，並俾得通知傷亡
      者家屬到場，以明責任，是凡肇事人於行車肇事致人受傷
      或死亡，未即採取救護或其他必要措施，並向警察機關報
      告，即駕車逃逸者，均應依該規定處罰，至其嗣後是否受
      刑事訴追及已否與被害人達成民事和解，賠償損失，對其
      應受處罰乙節，並不生影響。是被告雖以：其係通緝犯，
      故不能留在現場，惟其隨即就叫丁○○到現場處理，之後
      也到醫院看被害人云云辯稱其無肇事逃逸故意，惟乙○○
      在發生擦撞後，即因人車倒地受傷而昏迷，被告下車查看
      後，並未採取任何即時救護或其他必要措施，也未留下任
      何資料也未報警，隨即駕車逃逸一節，業經證人即乙○○
      之子甲○○於偵訊、審理中證稱：案發當天我聽到撞擊聲
      ，就馬上打開我家二樓的窗戶看，看到車禍現場有一個年
      輕人抱著傷者喊「阿伯、阿伯。」，年輕人當時背著我，
      我當時還不知道那是我爸爸，他離開後，我看到倒地的被
      害人是我爸爸，我馬上下樓，下去時，那輛汽車跟搖我爸
      爸的人都不見了等語甚明（見偵卷第51頁、本院卷第
      22-23 頁），又刑法之肇事逃逸罪，其客觀構成要件為行
      為人駕駛動力交通工具肇事，且致人死傷而逃逸，主觀要
      件則須行為人對致人死傷之事實有所認識，並進而決意擅
      自逃離肇事現場，即足當之，至於被告逃離現場之理由究
      竟係因其自身正值通緝或因逃避肇事責任之故，乃屬被告
      犯罪之動機，與其是否構成肇事逃逸罪之要件，本即無涉
      ，自不能解免其肇事逃逸之責任。又被告辯稱：其在被害
      人送往醫院之後，有與其女友前往探視一事，惟此除證人
      甲○○否認其真實性外，且參諸前開說明，其事後有無至
      醫院探視被害人，乃為被告犯後態度之問題，與其犯罪行
      為之成立與否，並不生影響。
（三）又被告辯稱：我在事後隨即打電話給丁○○，並前往200
      公尺外的遊藝場，載他回現場幫我處理，我沒有逃逸云云
      。惟查：當日因已有他人通知救護車並報案處理，故救護
      車及警察在丁○○到場後不久即前往現場，而丁○○到現
      場後，並未表明肇事者為何人，僅對警察及被害人家屬表
      示：車子是我朋友開的等語，也未表明肇事車輛、肇事者
      為誰，其在警察要求下，雖留下其自身之資料，惟其所留
      資料除聯絡電話及地址為真之外，其姓名、身分證字號亦
      屬虛捏，又丁○○在警察欲進一步追問其肇事者為誰之前
      即擅自離去，是該案仍以肇事逃逸案件處理等情，業經證
      人丁○○自承無誤、並經證人甲○○證稱在卷，並有林園
      分局職務報告1 份、丁○○所留便條紙1 張附卷可稽（見
      偵卷第41、45頁），足見丁○○到現場後，並無留下肇事
      者之身分資料及聯絡方式予被害人或警察機關，以利後續
      處理，反而在警察機關詢問前即先行倉皇逃逸，其所為已
      無從解免被告肇事逃逸之責任。況參諸被告在事發後，打
      電話給丁○○，僅在電話中向丁○○表明：其撞到人，要
      丁○○送傷者去醫院等語，丁○○上車後，本以為要和被
      告一同到現場，惟被告嗣後竟向丁○○告以：其要回去叫
      家人來，馬上就回來等語欺騙丁○○，並拿新臺幣（下同
      ）2 、3000元給丁○○，要丁○○送被害人去醫院，隨即
      離開現場，當時丁○○並不知被告為通緝犯，正在躲避警
      察，且其連被告之真實姓名、住址等資料亦一無所知，故
      其警察追問真正肇事者為誰時無法回答，其當場打電話給
      被告時，被告尚以其馬上就到等語敷衍欺騙丁○○等情，
      業經證人丁○○於本院審理中證述綦詳（見本院卷第
      32-42 頁），亦為被告所不否認，是被告明知丁○○並不
      知其真實姓名、住址資料，其請丁○○前往現場時，並無
      請丁○○向被害人、警察機關表明真正肇事者之意思，由
      其以隨即會回到現場等語欺騙丁○○，事後又沒有回到事
      故現場等情觀之，堪認其請丁○○到現場，乃圖自身之責
      任之脫卸之意，已甚明顯，其有肇事後逃避之故意至明，
      被告以：我有請丁○○去現場「處理」，沒有逃逸之意思
      云云置辯，要屬事後卸責之詞，不足採信。
（四）綜上所述，被告明知駕車肇事致人受傷，竟仍逃逸現場，
      本件事證明確，被告肇事逃逸之犯行，足堪認定。
三、核被告所為，係犯刑法第185 條之4 之肇事致人傷害逃逸罪
    。又被告前如事實欄一所示，經法院判處有期徒刑，甫於96
    年7月16日因減刑執行完畢出監，有臺灣高等法院被告前案
    紀錄表在卷可按，其受有期徒刑執行完畢後，5 年內故意再
    犯本件最重本刑有期徒刑以上之罪，為累犯，應依法加重其
    刑。爰審酌被告明知肇事後，棄年事非輕之被害人於不顧，
    逕自離開現場，事後否認犯罪，飾詞矯飾，甚至請丁○○頂
    替其犯行，難謂有悔悟之心，復參酌檢察官求刑有期徒刑10
    月，及被告已與被害人達成和解，有和解書1 紙附卷可參等
    一切情狀，量處如主文所示之刑。
據上論斷，應依刑事訴訟法第299 條第1 項前段、刑法第185 條
之4 、第47條第1 項，刑法施行法第1 條之1 ，判決如主文。
本案經檢察官陳麗琇到庭執行職務。
中    華    民    國    99    年    8     月    26    日
                  刑事第一庭 審判長     法  官 蔡國卿
                                        法  官 王淑惠
                                        法  官 張琬如
以上正本證明與原本無異。
如不服本判決應於收受送達後10日內向本院提出上訴書狀，並應
敘述具體理由；如未敘述上訴理由者，應於上訴期間屆滿後20日
內向本院補提理由書（均須按他造當事人之人數附繕本）「切勿
逕送上級法院」。
中    華    民    國    99    年    8     月    26    日
                                        書記官 劉甄庭
附錄法條：
中華民國刑法第185條之4
駕駛動力交通工具肇事，致人死傷而逃逸者，處 6 月以上 5 年
以下有期徒刑。

司法院資訊處製作；財團法人民間司法改革基金會備份。
